【裁判字號】    90,交上訴,40
【裁判日期】    900328
【裁判案由】    過失致死
【裁判全文】
臺灣高等法院臺南分院刑事判決          九十年度交上訴字第四○號       潛
      上  訴  人
      即  被  告  甲  ○  ○
      選任辯護人  許  芳  瑞
右列上訴人因過失致死案件，不服臺灣臺南地方法院八十九年度交訴字第二二號中華
民國八十九年十一月二十一日第一審判決（起訴案號：臺灣臺南地方法院檢察署八十
八年度偵字第一五○七二號，併辦案號：同上署八十九年度偵字第三五一三號），提
起上訴，本院判決如左：
      主      文
原判決撤銷。
甲○○從事業務之人，因業務上之過失致人於死，處有期徒刑貳年。
      事      實
一、甲○○係受僱於柏旭交通企業股份有限公司，擔任駕駛貨櫃車之司機，為從事駕
    駛業務之人，於民國（下同）八十八年十一月二十六日下午二時五分許，駕駛車
    牌號碼ＸＲ─六四七號貨櫃車，沿歸仁鄉○○路由東往西方向行駛，拖運貨櫃欲
    前往高雄碼頭，途經歸仁鄉看東村五十六之二號前左轉入該村內道路時，本應注
    意汽車行駛時，駕駛人應注意二車併行之間隔，並隨時採取必要之安全措施，而
    依當時天候晴朗、日照光線充足，視距良好、道路無障礙等情形，並無不能注意
    之情事，竟疏於注意及此，於左轉未注意保持其聯結車與右側間車輛之安全間隔
    ，採取安全措施，致其貨櫃車左轉進入車道時，車後右後側部分擦撞已完成右轉
    在前行駛之由紀五山所騎乘搭載紀林麗之車牌號碼ＶＧＮ─二三一號機車左側，
    該機車因而向左側傾倒，紀五山及紀林麗雙雙倒地，紀林麗腰、腹部遭前開貨櫃
    車之右後車輪輾過，致紀林麗當場死亡；紀五山則受有頭部外傷、顱內出血、胸
    部挫傷、左側鎖骨骨折及身體多處擦傷，經送醫急救後，延至八十九年二月二十
    五日亦因傷重不治死亡。
二、案經臺灣臺南地方法院檢察署檢察官據報相驗自動檢舉偵查起訴及移送併辦。
      理      由
一、前揭時地駕車肇事之事實，業據上訴人即被告甲○○供認不諱，並有道路交通事
    故調查報告表一紙及現場照片六幀附卷足資佐證。而被害人紀林麗、紀五山確因
    本件車禍雙雙死亡，亦有臺灣臺南地方法院檢察署檢察官督同法醫師相驗明確，
    製有相驗屍體證明書、驗斷書及勘驗筆錄及診斷證明書等在卷足憑。被告則矢口
    否認有過失致死犯行，辯稱：伊所駕駛之聯結車已轉彎完成左轉，並在遵行之車
    道上，而被害人駕駛之機車右轉彎時，違規不在其機車專用道內行駛，而侵入內
    側快車道上，撞擊伊駕駛之聯結車右後側，發生車禍生，伊並無過失云云。
二、按汽車行駛時，駕駛人應注意二車併行之間隔，並隨時採取必要之安全措施。在
    已劃分快慢車道之道路，輕型機器腳踏車應在慢車道行駛，道路交通安全規則第
    九十四條第三項、第九十九條第一項第二款分別定有明文。被告係以駕駛大貨車
    為職業之人，對上開交通安全規定自不得諉為不知。本件依卷附道路交通事故調
    查報告表內現場圖及現場照片所示，車禍現場為雙線道，柏油路面，有快慢車道
    劃分，正常號誌岔路口，被告駕駛貨櫃車右後側擦撞被害人機車，被害人駕駛機
    車倒地刮地痕在快車道靠近慢車之邊緣線附近，足見被害人機車當時確有侵入快
    車道邊緣，被告駕駛貨櫃車右後側擦撞被害人機車大左側；而經原審法院現場履
    勘，命被告駕駛貨櫃車與被害人家屬駕駛機車比對相關位置，該機車車身位於貨
    櫃車右後側位置，有原審勘驗筆錄及二車位置比對照片可稽（見一審卷第八十七
    、八十八頁），堪徵被告駕駛貨櫃車左轉，其車頭部分已進入主車道，而車後右
    後側部分擦撞已完成右轉違規在前行駛於快車道之被害人機車（輕機車）甚明，
    被告辯稱：已完成左轉，是被害人機車侵入內側快車道上，自後撞擊伊駕駛之聯
    結車右後側，發生車禍云云，洵與事實不符，不足採信；而肇事當時係晴天、白
    畫，日照光線充足，道路為柏油路面，標線清晰等情況，有交通事故調查報告表
    可參，被告實無不能注意情事，竟疏未注意，於左轉未注意保持其聯結車與右側
    間車輛之安全間隔，採取安全措施，致其貨櫃車左轉進入車道時，車後右後側部
    分擦撞已完成右轉在前行駛之被害人機車左側以致肇事，被告顯難辭過失責任。
    故被告辯稱：伊無過失乙節，尚難採信。本件車禍經送鑑定結果，臺灣省台南區
    車輛行車事故鑑定委員會認定「甲○○駕駛半聯結車，轉彎未注意右側機車，為
    肇事主因，紀玉山駕駛輕機車，未遵行車道行駛，與Ｙ８－八六二二號小客車，
    路口違規停車，同為肇事次因。」有該委員會鑑定意見書足憑（見一審卷第二十
    五頁），亦認為被告於轉彎未注意右側機車肇事，嗣經囑託臺灣省車輛行車事故
    覆議鑑定委員會亦認定：「依卷附邵車車損部位與紀某後載人之受傷部位研判，
    邵車行向係左轉，駛過路口時右後輪外側擦撞已完成右轉紀機車之可能性較大。
    」有該委員會八十九年八月二十一日府覆字第八九○五六一號函可參（見一審卷
    第九十一頁），則更明確指出被告左轉，駛過路口時右後輪外側擦撞已完成右轉
    被害人機車，益徵被告確有過失責任無訛，縱被害人機車未遵行車道行駛，亦有
    過失，既與被告之過失併合為肇事之原因，被告亦難辭過失罪責。被害人二人因
    本件車禍死亡，被告過失駕車肇事行為，與被害人之死亡結果間，自有相當因果
    關係。本件事證已臻明確，被告之辯護人請求函送國立成功大學交通管理研究所
    再予鑑定，核非必要，被告過失之犯行，洵堪認定。
三、按被告甲○○係以駕駛貨櫃車為業，為從事駕駛業務之人，其因業務上之過失致
    被害人紀林麗及紀五山死亡，核其所為，係犯刑法第二百七十六條第二項之業務
    過失致死罪。以一過失行為致被害人二人死亡，為想像競合犯，應依法從一重按
    業務過失致死罪處斷。原審以被告罪證明確，因予論罪科刑，固非無見；惟本件
    車禍發生係被告駕駛貨櫃車左轉，其車頭部分已進入主車道，而車後右後側部分
    擦撞已完成右轉違規在前行駛於快車道之被害人機車（輕機車），原判決認定被
    告貿然左轉時，其貨櫃車駛入車道，右後側擦撞右轉之被害人機車肇事，即有未
    洽。被告上訴意旨，否認犯罪，雖無足取，但原判決既有可議，自應由本院撤銷
    改判之。爰審酌被告之品行、應負過失責任之程度、造成被害人二人死亡之結果
    、對被害人家屬造成心理上嚴重創傷、被害人紀五山輕機車行駛快車道亦應負部
    分肇事責任，被告誠意願賠償四百萬元，被害人家屬堅持賠償二千萬元，致無法
    達成民事上之和解等一切情狀，量處有期徒刑二年，以資懲儆。
四、據上論斷，應依刑事訴訟法第三百六十九條第一項前段、第三百六十四條、第二
    百九十九條第一項前段，刑法第二百七十六條第二項，第五十五條，罰金罰鍰提
    高標準條例第一條前段，判決如主文。
本案經檢察官林炎昇到庭執行職務。
中  華  民  國      九  十      年        三        月      二十八      日
                                臺灣高等法院臺南分院刑事第五庭
                                    審判長法官  茆    臺    雲
                                          法官  李    文    福
                                          法官  蔡    長    林
右正本證明與原本無異。
如不服本判決，應於判決送達後十日內向本院提出上訴狀，其未敘述理由者並應於提
出上訴狀後十日內向本院補提理由書（應附繕本）。
                                    法院書記官  李    培    薇
中  華  民  國      九十      年        三        月      二十九      日
附錄本案論罪科刑法條全文：
刑法第二百七十六條第二項：
  從事業務之人，因業務上之過失犯前項之罪者，處五年以下有期徒刑或拘役，得併
  科三千元以下罰金。


司法院資訊處製作；財團法人民間司法改革基金會備份。
